臺北高等行政法院裁定
110年度原訴字第13號
原      告  吳子寒                                     

訴訟代理人  楊志航  律師
被      告  桃園市復興區公所

代  表  人  游正英（區長）

訴訟代理人  謝憲愷  律師
複 代理 人  葉展辰  律師
參  加  人  吳宗銘                                     

上列原告與被告間原住民保留地事件，參加人聲請參加訴訟，本
院裁定如下：
　　主  文
本院中華民國111年2月22日110年度原訴字第13號裁定關於命呂
阿沐參加訴訟部分撤銷。
准許吳宗銘獨立參加本件訴訟。
　　理  由
一、按行政法院認為撤銷訴訟之結果，第三人之權利或法律上利
    益將受損害者，得依職權命其獨立參加訴訟，並得因該第三
    人之聲請，裁定允許其參加，行政訴訟法第42條第1項定有
    明文。
二、桃園市復興區哈嘎灣段475地號土地(下稱系爭土地)為原住
    民保留地，原告前於民國98年9月15日取得耕作權設定登記
    ，並於103年12月30日因耕作權期間屆滿辦竣所有權移轉登
    記。嗣訴外人呂阿沐於109年7月21日向被告主張其於81年間
    在系爭土地上興建2棟房屋及1棟鐵皮屋（均未辦理第一次保
    存登記，下稱系爭建物）居住使用，為系爭土地之合法使用
    人，前開耕作權設定之行政處分存有瑕疵，被告乃依行政程
    序法第117條規定，以110年7月7日復區農經字第1100018064
    號函（下稱原處分）撤銷前開耕作權設定之行政處分。原告
    不服，提起訴願，經訴願決定駁回，遂提起本件訴訟，並聲
    明：訴願決定及原處分均撤銷。於訴訟進行中，參加人依行
    政訴訟法第42條第1項規定，聲請訴訟參加，
三、經查，本院111年2月22日110年度原訴字第13號裁定(下稱原
    裁定)，以本件訴訟結果，如認為原告起訴有理由，呂阿沐
    占有使用系爭土地之法律上地位即受變動，乃依行政訴訟法
    第42條第1項之規定，依職權命呂阿沐獨立參加本件訴訟。
    嗣於訴訟進行中，參加人依行政訴訟法第42條第1項規定，
    聲請訴訟參加，主張呂阿沐於原裁定作成前之110年9月24日
    將坐落系爭土地上之系爭建物讓與參加人，此有臺灣桃園地
    方法院110年度桃簡字第997號民事簡易判決（本院卷第125
    至135頁）、讓渡契約書(本院卷第159至161頁)可參，是呂
    阿沐已非系爭土地之占有人，則原處分撤銷與否、原告就系
    爭土地之耕作權是否回復，均與呂阿沐無涉。呂阿沐既不具
    占有系爭土地之合法權源，本件訴訟之結果對其權利或法律
    上利益自不會有所損害，是原裁定命呂阿沐參加訴訟之部分
    ，應予撤銷，爰依職權裁定如主文第一項。又查，參加人依
    行政訴訟法第42條第1項規定聲請訴訟參加，並主張其就系
    爭建物具有所有權(事實上處分權)，得依原住民保留地開發
    管理辦法第28條規定，申請租用系爭土地作為系爭建物之基
    地，原告提起本件撤銷訴訟訴請撤銷原處分，如原告之訴為
    有理由，原告就系爭土地之耕作權回復後，參加人占有使用
    系爭土地之權利及法律上地位即受影響，自有使參加人獨立
    參加本件訴訟之必要，爰依首揭法律規定，准許參加人之聲
    請，裁定如主文第二項所示。
中　　華　　民　　國　　111 　年　　11　　月　　15　　日
　　　　　　　　　　臺北高等行政法院第六庭
                              審判長法  官　許麗華
                                    法  官　林學晴
                                    法  官　郭淑珍  
上為正本係照原本作成。
不得聲明不服。
中　　華　　民　　國　　111 　年　　11　　月　　15　　日
          　　　　　　      　　　  書記官  朱倩儀